【裁判字號】    99,上訴,389
【裁判日期】    990629
【裁判案由】    家暴妨害性自主
【裁判全文】
臺灣高等法院臺南分院刑事判決    
上  訴  人  臺灣雲林地方法院檢察署檢察官
上  訴  人
即  被  告  甲○○
指定辯護人  本院公設辯護人  丙○○
上列上訴人因被告家暴妨害性自主案件，不服臺灣雲林地方法院
97年度訴字第1168號中華民國99年2月26日第一審判決（起訴案
號：臺灣雲林地方法院檢察署96年度偵字第4125號），提起上訴
，本院判決如下：
    主      文
上訴駁回。
    事      實
一、甲○○前因施用第二級毒品案件，經臺灣雲林地方法院以88
    年度易字第998號判決判處有期徒刑4月確定；又因施用第二
    級毒品案件，經臺灣雲林地方法院以89年度易字第763號判
    決判處有期徒刑8月確定，復經本院以90年度上易字第242號
    判決駁回上訴確定，嗣上開二案經接續執行，於民國(下同
    )91年8月31日縮短刑期執行完畢（構成累犯）。甲○○為成
    年人且當時係Ｂ女（真實姓名、年籍均詳卷）之同居人；Ｂ
    女係Ａ女（即本件被害人；代號00000000，82年10月19日出
    生，真實姓名詳卷，下稱Ａ女）之姑姑，Ａ女當時為未滿十
    四歲女子，自93年09月間就讀國小五年級以後之某日起，即
    與甲○○、Ｂ女同住，甲○○與Ａ女平日以姑丈、姪女相稱
    ，甲○○與Ａ女為家庭暴力防治法第3條第2款所稱有同居之
    家長、家屬關係。詎甲○○(於95年1月20日入監服刑，於同
    年10月16日縮短刑期出監）明知Ａ女係未滿14歲之幼女(當
    時僅係就讀國小六年級之學生)，竟萌生強制性交之犯意，
    於94年9月間起至95年1月18日以前即Ａ女就讀國小六年級上
    學期之某星期六晚間，趁Ａ女當時與其及Ｂ女同住在其大哥
    位於雲林縣斗南鎮住處之機會，以外出拿取布袋戲片子為由
    ，駕駛車牌號碼7W－5433號自用小貨車邀約Ａ女陪同外出，
    途中在雲林縣境內某產業道路，向Ａ女稱：我要進去關了，
    心情很不好，要教你一些大人之間的事，教完以後我心情會
    比較好一點，你長大以後也比較會一點等語，旋即欲脫下Ａ
    女衣服進行性交，Ａ女表示不願意，甲男明知Ａ女不願與其
    性交，仍違反Ａ女之意願，撫摸Ａ女胸部，並脫下Ａ女褲子
    ，以生殖器插入Ａ女陰道，而對Ａ女為性交行為得逞一次。
    因Ａ女為其所就讀國中轉介之高關懷個案，國中輔導老師Ｄ
    女(真實姓名詳卷）於96年3月29日請負責該個案之乙○師至
    學校對Ａ女進行訪談，以評估是否適合結案，嗣該乙○師在
    學校諮商室對Ａ女進行訪談後，Ａ女始告知有遭甲○○撫摸
    胸部之情況，該乙○師立即轉知Ｄ女，再經Ｄ女主動詢問Ａ
    女相關細節，Ａ女始全盤供出上情，其後由學校通報雲林縣
    政府性侵害防治中心處理，始為警查獲上情。
二、案經雲林縣警察局西螺分局報告臺灣雲林地方法院檢察署檢
    察官偵查起訴。
    理      由
壹、程序方面：
一、按被告以外之人於審判外之言詞或書面陳述，除法律有規定
    者外，不得作為證據；被告以外之人於偵查中向檢察官所為
    之陳述，除顯有不可信之情況者外，得為證據，刑事訴訟法
    第159條第1項、第159條之1第2項分別定有明文。而刑事訴
    訟法第159條之4亦規定：「除前3條之情形外，下列文書亦
    得為證據：一、除顯有不可信之情況外，公務員職務上製作
    之紀錄文書、證明文書。二、除顯有不可信之情況外，從事
    業務之人於業務上或通常業務過程所須製作之紀錄文書、證
    明文書。三、除前二款之情形外，其他於可信之特別情況下
    所製作之文書」。又按被告以外之人於審判外陳述，雖不符
    刑事訴訟法第159條之1至之4之規定，而經當事人於審判程
    序同意作為證據，法院審酌該言詞陳述或書面陳述作成時情
    況，認為適當者，亦得為證據；當事人、代理人或辯護人於
    法院調查證據時，知有同法第159條第1項不得為證據之情形
    ，而未於言詞辯論終結前聲明異議者，視為有前項之同意，
    同法第159條之5定有明文。再為保障被告之反對詰問權，並
    符合直接審理主義之要求，被告以外之人於審判外之言詞或
    書面陳述，原則屬於傳聞證據，除法律另有規定外，無證據
    能力，不得作為證據使用。刑事訴訟法第159條之4對於具有
    高度特別可信之文書如公務文書等，在兼具公示性、例行性
    或機械性、良心性及制裁性等原則下，雖屬傳聞證據，例外
    容許作為證據使用。因此，採取容許特信性文書作為證據，
    應注意該文書之製作，是否係於例行性的公務或業務過程中
    ，基於觀察或發現而當場或即時記載之特徵（參照最高法院
    98年度臺上字第5468號判決）。
二、本件被告甲○○及其辯護人對檢察官所舉所有書面及言詞陳
    述之證據能力，已於原審審理時主張如下（見原審卷第27頁
    正面至第29頁正面、第78頁正反面、第177頁正面、第205頁
    正面）：
  (一)證人即被害人Ａ女96年5月5日警詢筆錄、證人即Ａ女之同學
    Ｃ女（代號00000000 C，82年9月30日出生，真實姓名詳卷
    ）96年4月17日警詢筆錄、證人即Ａ女之輔導老師Ｄ女96 年
    4月2日警詢筆錄，均屬被告以外之人於審判外之陳述，不同
    意作為證據。
  (二)證人Ａ女96年4月4日偵訊筆錄、證人Ｃ女96年4月17日偵訊
    筆錄，因均未經具結，且無依法不得令具結之情事，均認無
    證據能力。
  (三)性侵害案件減少被害人重複陳述作業乙○員訊前訪視紀錄表
    、性侵害案件減少被害人重複陳述作業同意書、性侵害犯罪
    事件通報表（見警卷密封袋），均係因本案而製作之文書，
    不符合刑事訴訟法第159條之4規定，均屬傳聞書面，不同意
    作為證據。
  (四)Ａ女所就讀之國民中學輔導紀錄（見警卷密封袋），係輔導
    老師依據被害人Ａ女陳述所為之記載，屬審判外陳述之書面
    ，且非例行性之紀錄文書，為傳聞書面，不同意作為證據。
  (五)員警抄寫車牌號碼7W－5433號自用小貨車所行駛公里數之單
    據1紙（見本院卷第190頁正面），非屬刑事訴訟法第159條
    之4之文書，並無證據能力。
  (六)長庚紀念醫院嘉義分院Ａ女精神鑑定報告書（見原審密封卷
    第40頁正面至第44頁正面）若作為認定被告是否有罪之證據
    基礎，即不具證據能力。
  (七)其餘所有書面及言詞陳述之證據能力，均同意列為證據。
三、被告甲○○及其辯護人對上開檢察官所舉所有書面及言詞陳
    述，本院認為：
  (一)證人Ａ女、Ｃ女、Ｄ女警詢筆錄為被告以外之人於審判外之
    書面陳述，因被告及其辯護人於原審已不同意作為證據使用
    ，又無符合例外得作為證據之情形，依上開法律規定，本院
    認為自不得作為被告是否成立犯罪之證據。
  (二)按證人應命具結，但未滿16歲者，不得令其具結，刑事訴訟
    法第186條第1項第1款定有明文。查Ａ女係82年10月19日出
    生，Ｃ女係82年9月30日出生，有Ａ女、Ｃ女真實姓名與代
    號對照表2份在卷可稽（見警卷密封袋），查證人Ａ女、Ｃ
    女於檢察官偵訊時均未滿16歲，依前開規定不得令其等具結
    ，且並無證據證明Ａ女、Ｃ女於檢察官偵訊時之陳述，有何
    「顯有不可信」之情形，依刑事訴訟法第159條之1第2項規
    定，應均有證據能力。
  (三)性侵害案件減少被害人重複陳述作業乙○員訊前訪視紀錄表
    ，係乙○人員依據性侵害案件減少被害人重複陳述作業要點
    進行訊前訪視所製作之文書；性侵害案件減少被害人重複陳
    述作業同意書，係乙○人員依據同一要點請被害人填具之文
    書；性侵害犯罪事件通報表，係學校、警局依性侵害犯罪防
    治法第6條之2規定向雲林縣政府性侵害防治中心通報所填具
    之文書，以上均屬被告以外之人於審判外之書面陳述，且均
    係針對本件性侵害案件所特別製作之文書，檢察官復未證明
    具有特別可信之情況，依刑事訴訟法第159條之4規定，自均
    不得作為證據。
  (四)Ａ女所就讀之國民中學學生輔導紀錄，乃輔導老師（非屬修
    正刑法所稱之公務員）平時就其職務上輔導Ａ女之始末及互
    動歷程所製作之紀錄文書，作為學生平日生活輔導之依據，
    並非針對本件性侵害案件所特別而為之書面報告，亦非犯罪
    之偵查作為，將學生或被告定罪並非其目的，亦不使輔導老
    師因此享有職務上之利益，應屬學校輔導工作所為一般例行
    性之觀察與紀錄文書。故其虛偽製作紀錄之風險或動機應不
    存在，亦即其製作之紀錄文書具有高度特別可信性，自得援
    引作為本件犯罪事實認定之依據。
  (五)員警抄寫車牌號碼7W－5433號自用小貨車所行駛公里數之單
    據一紙，係員警賴年興會同被告所抄寫，其上並有被告親自
    簽名確認無訛，且被告於原審審理時對於該文書之實在並不
    爭執（見原審卷第177頁正面），足認該文書具有特別可性
    之情況，依刑事訴訟法第159條之4第3款規定，自得作為證
    據。
  (六)依刑事訴訟法第206條第1項規定，鑑定之經過與結果，應命
    鑑定人以言詞或書面報告；又法院或檢察官囑託相當之機關
    鑑定，準用第206條之規定，同法第208條亦有明文。本件長
    庚紀念醫院嘉義分院Ａ女精神鑑定報告書，係受臺灣雲林地
    方法院所囑託而執行鑑定業務，乃屬刑事訴訟法第208條所
    定之鑑定人書面報告。又核其內容，已就證人Ａ女家庭史、
    生活史、精神狀態、心理測驗檢查、案發經過、創傷症候群
    及鑑定結論等項詳予記載，合於刑事訴訟法第206條第1項鑑
    定報告書之法定記載要件，依刑事訴訟法第159條第1項之除
    外規定（該條立法理由參照），得作為證據。
  (七)除上開爭執外，按被告以外之人於審判外之陳述，雖不符刑
    事訴訟法第一百五十九條之一至第一百五十九條之四之規定
    ，而經當事人於審判程序同意作為證據，法院審酌該言詞陳
    述或書面陳述作成時之情況，認為適當者，亦得為證據。當
    事人、代理人或辯護人於法院調查證據時，知有第一百五十
    九條第一項不得為證據之情形，而未於言詞辯論終結前聲明
    異議者，視為有前項之同意，刑事訴訟法第一百五十九條之
    五定有明文。查本件檢察官、被告、辯護人於言詞辯論終結
    前，對於下述本院採為認定犯罪事實依據之各項供述及書面
    證據之證據能力及對於卷附各傳聞證據之證據能力，均未聲
    明異議，復經本院於審理時逐一提示予檢察官、被告、辯護
    人表示意見，檢察官及被告、辯護人對於本院所為之提示，
    就證據能力方面並無爭執，且本院審酌該等證據之取得過程
    並無瑕疵，與本案待證事實間復具有相當之關聯性，經本院
    審酌上開證據並無顯不可信之情況，採納該等證據自無礙被
    告於程序上之彈劾詰問權利，而認上開證據合於刑事訴訟法
    第一百五十九條之四及第一百五十九條之五等規定，是以之
    為本案證據並無不當，自得採為本件認定事實之基礎，至於
    被告所表示證人之證述不實在等情，屬於證明力，至於證明
    力如何，則為本院自由裁量、判斷之範圍，合先敘明。
貳、實體方面（有罪部分）：      
一、訊據被告甲○○矢口否認有對被害人Ａ女為強制性交之犯行
    ，於警詢辯稱：Ａ女國小六年級我在監獄服刑中，我沒有對
    她性侵害，我很少載她出門過，如果有的話是與太太（指Ｂ
    女）及兒子全家一起出門，我沒有利用要到朋友家拿布袋戲
    的片子載她出去云云（見警卷第3頁正面至第4頁正面）；於
    檢察官偵訊時辯稱：我沒有跟Ａ女發生性行為，我不曾單獨
    與她出去過，她的姑姑跟我小孩都會跟著，Ａ女常下課就找
    不到人，我有時候罵她，她就會打我的小孩，她說話不實在
    云云（見他卷第36頁正面至第37頁正面）；於臺灣雲林地方
    法院訊問時辯稱：我有4個小孩，當時最大的讀國小三年級
    ，最小的5個多月，Ａ女國小四、五年級就來跟我一起住在
    雲林縣莿桐鄉ＯＯ村，她在那邊住到我被關，在我被關的前
    幾個月，她父親也來跟我住，從她父親乙男（真實姓名詳卷
    ）來跟我住後，我就沒有住家裡，因為當時我被通緝，當時
    我的生意都是交代她父親幫忙，我沒有帶Ａ女出去，她都是
    跟她父親住在一起，我被通緝時是跟Ｂ女一起住，我是在95
    年1月19日早上就被抓，晚上在警局拘留室過夜，隔天早上
    才送地檢署云云（見原審卷第33頁背面至第34頁正面、第44
    頁正面、第185頁正面、第219頁正反面）。惟查：
  (一)被告甲○○當時係Ｂ女之同居人，Ｂ女係被害人Ａ女之姑姑
    ，Ａ女於82年10月19日出生，自93年9月間就讀國小五年級
    以後之某日起，即與被告甲○○、Ｂ女同住，被告甲○○與
    Ａ女平日以姑丈、姪女相稱等情，業據證人即被害人Ａ女於
    檢察官偵訊及原審審理時證述(見他卷第2頁正面、原審卷第
    79 頁正面)、證人Ｂ女於原審審理時證述（見原審卷第140
    頁正面至第141頁正面、第147頁背面）綦詳，且被告甲○○
    於原審訊問時對此亦未否認，此外，復有Ａ女真實姓名與代
    號對照表一份在卷可稽，應堪採信。又被告甲○○係於95年
    1月20日因案入監服刑，至95年10月16日縮短刑期出監，有
    臺灣高等法院被告前案紀錄表1份在卷可按，亦堪認定。
  (二)上開被告甲○○以違反Ａ女意願之方式，對Ａ女強制性交既
    遂之事實，業據證人Ａ女於96年4月4日檢察官偵訊時證稱：
    姑丈（指甲○○）第一次對我性侵的時間在國小六年級某一
    個星期六晚上，那時候姑丈還沒被關，當時與姑姑、姑丈都
    住在斗南。那天晚上姑丈有跟姑姑講說要去朋友家拿布袋戲
    的片子，姑丈就叫我陪他去，他開他的貨車先載我四處繞，
    後來到了田中央的農路上，四處都黑黑的，因姑丈說他要進
    去關了，心情很不好，姑丈說要教我一些大人之間的事情，
    他說教完我之後他心情會比較好一點，我長大以後也比較會
    一點，類似這樣的話，講完之後他有拉我的衣服說要教我，
    我有說不用不用，然後他就說沒關係，我教你你以後也比較
    會，他就將我拉過去，讓我躺在椅子上，然後把我的上衣翻
    開，開始亂摸我胸部的地方，摸完之後就把我的褲子脫掉，
    姑丈也把自己褲子脫掉，他有把他的陰莖插入我的陰道裡面
    ，我有說很痛不要，我不確定那次我有沒有流血。性侵後隔
    天晚上洗澡時發現下體有流血，發生這件事情後連續好幾天
    都會覺得下體癢癢的，姑丈對我第一次性侵之後，在車上跟
    我說不能跟姑姑講這件事情，因為我很害怕不敢把這件事情
    講出來，直到上星期乙○慢慢問我，我才講出來等語（見他
    卷第2頁至第3頁）；及於98年11月20日原審審理時證稱：第
    一次被姑丈性侵害是我國小六年級晚上，當時是住在他哥哥
    家，因為太久所以哪個城鎮有點不清楚，那時沒有跟父親住
    在一起，那次是姑丈說要拿布袋戲的ＣＤ，叫我陪他去，他
    有叫我去跟姑姑講，姑姑沒什麼反應就說好，性侵害的地點
    就很黑，我知道那個旁邊都是田，很暗沒有電燈，姑丈說他
    要進去關，要教我一些長大會的事，我說我不要，我會害怕
    ，我的褲子有被脫掉，我有推開他，他還有用手摸我的胸部
    ，這次是在車內駕駛座右邊的地方，他有將他的性器官放入
    我的性器官裡面去，我有推他，但他還是放進去，我覺得很
    痛，回家後看到我的下體有流血，事後姑丈有跟我說不能跟
    姑姑講，那次距離姑丈被關好像有隔一陣子，後來96年03月
    29日乙○說老師說我最近怪怪的，是老師叫她來找我的，她
    問我什麼話我不記得，我無意中有跟乙○講這件事，之前我
    都不敢講等語（見原審卷第79頁正面至第82頁正面、第98頁
    背面、第100頁背面、第102頁背面至第103頁正面、第104頁
    正面、第106頁背面至第109頁正面），經核證人Ａ女就被告
    對其性侵害之過程，前後證述之情節大致相符，此外，復有
    車牌號碼7W－5433號自用小貨車車籍查詢資料、自用小貨車
    照片7張在卷足佐（見警卷密封袋）。
  (三)按告訴人、證人之陳述有部分前後不符，或相互間有所歧異
    時，究竟何者為可採，法院仍得本其自由心證予以斟酌，非
    謂一有不符或矛盾，即應認其全部均為不可採信；尤其關於
    行為動機、手段及結果等細節方面，告訴人之指陳，難免故
    予誇大，證人之證詞，有時亦有予渲染之可能；然其基本事
    實之陳述，若果與真實性無礙時，則仍非不得與以採信（最
    高法院74年臺上字第1599號判例意旨參照）。證人Ａ女就被
    告甲○○於性侵害得逞後何時交付現金與Ａ女一節，於檢察
    官偵訊時證稱：我記得姑丈(指甲○○)在性侵害第二天下午
    有給我一百塊等語(見他卷第4頁）；於原審審理時改稱：我
    忘記姑丈在性侵害後有沒有拿東西給我，好像是性侵害後當
    天有拿錢給我，叫我不能跟姑姑講，沒印象拿多少錢，到底
    哪天拿錢給我，因為過太久有些我真的不記得等語（見原審
    卷第82頁正面、第108頁背面至第109頁正面），前後陳述雖
    稍有出入，惟被害人Ａ女於原審審理時既自承時間太久，有
    些不記得等語如上，是應係時間久遠記憶模糊所致，瑕疵程
    度甚微。又綜合被害人Ａ女前開指訴，其對於被告甲○○如
    何違反其意願對其強制性交得逞之事實，則始終指述如一，
    是自不得以部分之陳述不一，即遽認被害人Ａ女之指訴全然
    無可採信。
  (四)本案經財團法人天主教若瑟醫院於96年4月4日對被害人Ａ女
    進行檢驗後，發現被害人Ａ女陰部處女膜確有陳舊性裂傷，
    有該院受理疑似性侵害事件驗傷診斷書一紙在卷可稽（見警
    卷密封袋）。又經原審囑託財團法人長庚紀念醫院嘉義分院
    對被害人Ａ女進行精神鑑定結果，認Ａ女智力測驗結果屬輕
    度智能不足，但實際智能可能屬邊緣性智能程度（即智力介
    於正常人與智障者之間），過去無腦傷、無酒精或藥物濫用
    史，無幻聽，無關係妄想、無被害妄想等精神病症。其於遭
    受姑丈甲○○性侵後，會反覆帶著痛苦回憶起該事件，會作
    惡夢，會持續逃避與此創傷有關的刺激，對加害人產生強烈
    的恐懼，會逃避加害人，會避免回想創傷經驗，想到那件事
    時仍會感到生氣與憤怒，並有過度敏感、暴躁易怒等現象，
    顯示其有明顯的心理創傷反應，達「創傷後壓力疾患」（即
    一般俗稱之「心理創傷症候群」）程度，其後雖經改換環境
    及接受心理輔導，症狀已減輕，但仍有部分症狀持續迄今，
    建議應持續追蹤其心理狀態，繼續給予輔導，以維護其精神
    及心理健康等語，有該院99年1月10日精神鑑定報告書1份在
    卷可按（見原審密封卷第40頁正面至第44頁正面），足證Ａ
    女受有性侵害之創傷而反映出創傷後壓力症候群。再該鑑定
    書並非僅出於被害人Ａ女之主訴，尚有專業醫師在被害人Ａ
    女陳述時，以其專業來判斷並有輔以相關測驗，始綜合評估
    被害人Ａ女可能屬邊緣性智能程度併有創傷後壓力疾患之結
    論；復參以被害人Ａ女有處女膜陳舊性裂傷之情形，足見被
    害人Ａ女指述於上開時、地，遭被告強制性交得逞等情應係
    事實。
  (五)本案並非由被害人Ａ女主動提出告訴，而係因被害人Ａ女為
    其所就讀國中轉介之高關懷個案，國中輔導老師Ｄ女於96年
    03月29日請負責該個案之乙○師至學校對Ａ女進行訪談，以
    評估是否適合結案，嗣該乙○師在學校諮商室對被害人Ａ女
    進行訪談後，被害人Ａ女僅告知有遭被告撫摸胸部之情況，
    該乙○師立即轉知Ｄ女，再經Ｄ女主動詢問被害人Ａ女相關
    細節，被害人Ａ女始全盤托出被害事實，其後由學校通報雲
    林縣政府性侵害防治中心等情，業經證人即Ａ女就讀國中之
    輔導老師Ｄ女於原審審理時證述明確(見原審卷第132頁正面
    至第139頁正面)，並有Ａ女所就讀之國民中學學生輔導紀錄
    1份在卷可按(見警卷密封袋），足見被害人Ａ女本無訴究被
    告甲○○之意思，自無構陷被告甲○○之理。至辯護人固曾
    為被告辯護稱：Ａ女因曾經遭被告處罰，為報復始捏造不實
    之性侵害經過云云（見原審卷第26頁背面），惟證人即Ａ女
    之同學Ｃ女於檢察官偵訊時證稱：Ａ女有跟我說她姑丈對她
    毛手毛腳的事，我說如果有下一次要大叫，我跟她說要告訴
    學校老師或其他同學，但她不敢說，我有問她說她姑丈那個
    有沒有插到她身體去等語（見他卷第25頁正面至第26頁正面
    ）；證人即被害人Ａ女於原審審理時亦證稱：我曾經跟我最
    好的朋友Ｃ女講我被姑丈性侵害，我是無意中跟她講的，講
    出來有一點後悔，因為會怕丟臉，我不知道她會不會跟別人
    講，我記得她最後一次跟我講是96年1月上旬等語(見原審卷
    第89頁正面、第101頁正面)，足見Ａ女將遭被告性侵害一事
    與丟臉劃上等號，其非常在意學校同學及老師對其本人之觀
    感。是若其未遭受被告性侵害，豈有可能將此種私密之事告
    知其最好朋友Ｃ女？又衡情成年女性於遭受性侵害時，為顧
    及名譽往往隱忍不發，不敢報警處理，而被害人Ａ女當時僅
    為未滿14歲之稚齡女子，其生活之重心除家庭外，均在同學
    與老師之間，其憂心同學及老師非議或投以異樣眼光猶恐不
    及，且縱其對被告甲○○不滿，亦可採取其他平和方式報復
    被告甲○○，豈有可能以捏造自己遭被告甲○○性侵害之方
    式毀損自身清譽，以達報復被告甲○○之目的？是辯護人所
    辯顯與常情不符。從而，由被害人Ａ女在被性侵害後向Ｃ女
    訴說之舉動，及事過境遷後經乙○師、輔導老師Ｄ女透過訪
    談，始偶然發現Ａ女被性侵害之過程，應足以擔保被害人Ａ
    女證述之可信度，是被害人Ａ女上開指述遭被告強制性交得
    逞一節，應非子虛。
  (六)被告甲○○(即甲男)對Ａ女為強制性交既遂之當時，係與Ａ
    女、Ｂ女同住在其大哥位於雲林縣斗南鎮之住處一節，業經
    證人Ａ女於檢察官偵訊時證稱：姑丈（指甲○○）第一次對
    我性侵的時間在國小六年級某一個星期六晚上，那時候姑丈
    還沒被關，當時與姑姑、姑丈都住在斗南等語(見他卷第3頁
    正面），及於原審審理時證稱：我第一次被姑丈性侵害時，
    姑丈快要被關了，當時是住在姑丈哥哥家，哪個城鎮因為太
    久有點不清楚等語明確(見原審卷第80頁正面、第108頁正反
    面）。又參以證人即Ａ女之姑姑Ｂ女於原審審理時證稱：Ａ
    女從國小五年級就跟我們住在一起，原本我們是住在雲林縣
    莿桐鄉ＯＯ村老家，是租的平房，我記得甲○○被通緝前3
    、4 個月，我哥哥就來我們這邊住，95年1月20日甲○○被
    通緝到案的前3、4個月，我跟甲○○就搬離那個地方開始跑
    路，我有帶過Ａ女去甲○○的大哥住處，地點在斗南，甲○
    ○通緝時曾在他大哥斗南那邊住10多天，沒有超過半個月，
    我沒有印象是在年初或年底等語（見原審卷第147頁背面、
    第153 頁正反面、第154頁背面至第155頁、第158頁正反面)
    ，證述其於被告入監前，曾與被告居住在被告大哥位於雲林
    縣斗南鎮之住處10餘日；從而，足證被害人Ａ女上開證述其
    於98年1月20日被告入監服刑前，曾與被告、Ｂ女同住在被
    告大哥位於雲林縣斗南鎮之住處，並遭被告在外強制性交得
    逞等情，堪信屬實。再證人Ａ女證稱係於國小六年級某星期
    六晚上遭被告性侵害，當時被告尚未入監服刑等語，且被告
    自承係在95年01月19日上午即為警逮捕送執行等語，復參以
    Ａ女所就讀之國民中學輔導紀錄亦記載Ａ女於95年09月間就
    讀國中一年級等情（見警卷密封袋），推算證人Ａ女所指之
    遭被告性侵害時間應係94年9月間起至95年1月18日以前即Ａ
    女就讀國小六年級上學期之某星期六晚間甚明，又按依常情
    而論，一般人如無特別記載被性侵之時日，時間又已久隔，
    實無法清淅記憶係於何日遭性侵，何況當時Ａ女係未滿十四
    歲之幼女，故Ａ女無法記憶係於何日遭性侵一節，但能清楚
    記憶確有遭被告性侵之行為，應屬正常之事。
  (七)被告甲○○雖又辯解其於入監服刑前數月，即搬離雲林縣莿
    桐鄉ＯＯ村之住處，而由Ａ女與父親乙男住在該處，其不可
    能性侵害Ａ女云云；辯護人復為被告辯護稱：被告每次出門
    均與同居人Ｂ女及小孩一起出門，沒有單獨帶Ａ女出門，且
    Ａ女於被告入監前係與父親乙男同住，車牌號碼7W－5433自
    用小貨車亦交由Ａ女之父（即乙男）使用，證人Ａ女之父（
    即乙男）、Ｂ女及鄰居邱重欽均可作證，故被告不可能駕駛
    該自用小貨車搭載Ａ女外出，並在外對Ａ女性侵害云云。此
    部分惟查：
    (1)證人Ｂ女於原審審理時固證稱其於95年01月20日被告遭通
      緝逮捕前3、4個月，即與被告離開雲林縣莿桐鄉ＯＯ村住
      處，並未與Ａ女同住，且將平日所駕駛之車牌號碼7W-543
      3號自用小貨車交由Ａ女之父乙男使用，又被告通緝時曾
      經在雲林縣斗南鎮被告大哥住處居住約10餘日，當時Ａ女
      並未與其等同住，而是與Ａ女之父(即乙男)同住，再被告
      平日均會邀其一同外出，其平日獨自外出時亦有抄寫該自
      用小貨車所行駛公里數之習慣，其從未發現被告駕駛該自
      用小貨車單獨邀Ａ女外出之情形云云(見原審卷第141頁正
      反面、第142頁背面至第144頁正面、第145頁背面至第146
      頁正面、第147頁背面、第150頁正面至第153頁背面、第
      155 頁正面至第157頁正面、第158頁正反面），惟其就被
      告何時將車牌號碼7W-5433號自用小貨車交付Ａ女之父(即
      乙男）使用、被告於搬離莿桐鄉ＯＯ村住處後多久即入監
      服刑等情，與證人Ａ女之父(即乙男)於原審審理時證稱：
      我曾經跟甲○○、妹妹Ｂ女、女兒Ａ女4個人一起住，因
      甲○○的貨車我不會開，我出門都是他載我，我不知道他
      何時通緝跑路，有一陣子我住在莿桐那邊，就是以前甲○
      ○他們租房子的地方，我不知道他們搬到何處，那個沒有
      幾天，我記得沒多久他就被抓進去關，是後來他被關，我
      幫我妹妹工作，我才開始開那部貨車等語（見原審卷第17
      3頁正面至第174頁背面、第175頁正面、第177頁背面至第
      178頁正面)明顯不符。又證人Ｂ女就其與被告搬離莿桐鄉
      ＯＯ村住處後，Ａ女是否與其等同住在外一節，亦與證人
      Ａ女之父(即乙男)於原審審理時明確證稱：有一段時間但
      沒有多久，我妹妹他們有搬出去住，他們之前租的房子留
      給我住，我女兒那時跟他們住等語（見原審卷第178頁背
      面）迥異。再證人Ｂ女就被告是否曾經單獨駕駛車牌號碼
      7W-5433號自用小貨車外出一節，於原審審理時先證稱：
      甲○○沒有單獨駕車載Ａ女出去過，他每次出門都一定會
      邀我出去，我跟小孩一定會跟在旁邊，可以說我們24小時
      都在一起比較多，甲○○如果要租錄影帶都是帶我去，不
      然就是叫我騎機車去幫他借回來，我確定只要甲○○開車
      外出，我一定會跟在車上云云(見原審卷第143頁背面、第
      149頁背面)；復改稱：我不敢確定每次甲○○(即甲男)開
      車外出我都有跟在旁邊，但有時1、2次他會自己開車出去
      云云（見原審卷第149頁背面）；又改稱：因為我有在抄
      我們公里數，可能是我們女人的心比較窄，比較會亂想、
      小心眼，若我單獨出去我就會抄，回來我再回去看與我抄
      的是否相同，我就會知道他有沒有開車出去，他不曾被我
      抓到他偷開車出去不讓我知道，因為我出去的時間不長，
      只是去街上買個東西而已，但我跟他一起出去就不會抄，
      我好像是從87年就開始抄，我沒有保留抄公里數的單子，
      因為我不敢讓他知道，我抄完從街上回來跟車子公里數對
      照後就趕快丟掉，我現在也有在抄，自從我抄表後，就不
      曾發現過他一人出去等語(見原審卷第149頁背面至第15 1
      頁背面、第155頁正反面、第157頁正面），證詞一再反覆
      。另其於原審審理時就其抄寫上開自用小貨車所行駛之公
      里數部分，先證稱：我現在也有在抄貨車的公里數云云，
      然經原審質以最近一次之抄寫日期，旋即改稱：最近沒有
      抄寫，距離現在最近一次抄寫是2、3個月，因為我最近工
      作很忙，加上小孩會在那邊亂，我沒有在記，沒有辦法去
      想起，好像車子有20萬公里，我沒有印象我抄過最高是多
      少公里，有無30萬公里我沒有什麼印象云云（見原審卷第
      155頁背面至第156頁背面），證詞前後明顯歧異。另公訴
      檢察官請員警賴年興於98年11月24日晚間07時10分許，前
      往Ｂ女目前位於雲林縣二崙鄉住處（真實住址詳卷）抄寫
      上開自用小貨車所行駛之公里數，發現該自用小貨車當時
      已行駛306,992公里，有員警抄寫車牌號碼7W-5433號自用
      小貨車所行駛公里數之單據一紙在卷可稽(見原審卷第189
      頁正面），其上復經當時陪同在場之被告簽名確認無誤，
      此亦為被告於原審審理時所未爭執(見原審卷第177頁正面
      ），而依證人Ｂ女上開所述，其自87年起迄今即有抄寫上
      開自用小貨車所行駛公里數之習慣，則其抄寫之次數甚為
      頻繁，豈有可能對該車所行駛之公里數有無超過30萬公里
      竟毫無印象，實與常情不符。況證人Ｂ女於原審審理時證
      稱其與被告育有子女四名，除老大由被告之大姊照顧外，
      其餘三名幼子均與其及被告同住等語(見卷第142頁正反面
      、第145頁背面至第146頁正面），且自承每次單獨外出之
      時間不長，僅到街上購物後即行返家等語，則Ｂ女外出之
      時間不長，且家中尚有幼子需要被告在家照顧（按案發當
      時，Ｂ女之三女甫於94年01月29日出生，有Ｂ女全戶戶籍
      資料在卷可按），被告豈有可能放任幼小子女在家中而自
      行外出，是衡情證人Ｂ女應無抄寫自小貨車所行駛之公里
      數，以監控被告行蹤之必要甚明。觀諸證人Ｂ女係被告之
      同居人，與被告育有子女四名，關係異常親密，其證詞內
      容復有上開歧異及與常情相違之處，本院因認其同居人即
      證人Ｂ女所為之上開證述Ａ女於被告於95年01月20日入監
      服刑前，並未與其及被告同住在雲林縣斗南鎮被告大哥住
      處，及被告每次駕駛車牌號碼7W－5433號自用小貨車外出
      ，其均有陪同在場，被告不曾駕駛該車單獨邀Ａ女外出及
      其平時均有抄寫上開自用小貨車所行駛公里數之習慣云云
      ，無非係迴護被告所為違背常情之證述，不足採信。
    (2)證人即Ａ女之父乙男於原審審理時雖證稱：甲○○（甲男
      ）被關之前，我跟我女友、女兒Ａ女、甲○○（甲男）、
      妹妹Ｂ女曾住在莿桐鄉，一起住有一段時間，我住在那邊
      時，我們都是一起出門，我女兒應該是沒有單獨跟甲男一
      起出去，若有出去的話，都是我跟我女兒一起出去，但我
      們一起住在那裡沒有多久，我妹妹他們有搬出去住，他們
      之前租的房子（指莿桐鄉ＯＯ村住處）留給我們住，我沒
      有印象我女兒那時有跟他們住云云(見原審卷第177頁背面
      至第178頁正面)。惟證人Ａ女之父(即乙男)就被告、Ｂ女
      搬離雲林縣莿桐鄉ＯＯ村住處時，是否有與Ａ女同住在外
      ，而僅由其與女有居住在雲林縣莿桐鄉ＯＯ村住處一節，
      於原審審理時先證稱：我女兒Ａ女之前都是她母親屏東那
      邊帶，後來我將她從她母親處帶回家唸書，那時候跟我住
      在一起，後來我妹妹Ｂ女看我一個男人不方便，所以要幫
      我管教，她跟我妹妹住大約二年左右，這段期間Ａ女有回
      去跟我住1、2天，但有時我會來看她云云（見原審卷第17
      2頁背面至第173頁背面），明顯證述Ａ女與Ｂ女同住二年
      期間，其僅曾與Ａ女同住1、2日；又改稱：有一陣子甲○
      ○（甲男）、Ｂ女住在甲○○（甲男）哥哥那邊，我跟我
      女朋友、Ａ女住在莿桐那邊，就是以前甲○○（甲男）他
      們租房子的地方，我女兒Ａ女好像沒有跟妹妹、甲○○（
      甲男）一起住云云(見原審卷第174頁正反面），係證述Ａ
      女未與被告、Ｂ女搬離上開莿桐住處而外出同住；復改稱
      ：有一段時間，但沒有多久，我妹妹Ｂ女他們有搬出去住
      ，他們之前租的房子（指莿桐鄉ＯＯ村住處）留給我們住
      ，我女兒那時跟他們住云云(見原審卷第178頁背面），係
      證述Ａ女有與被告、Ｂ女搬離上開莿桐鄉ＯＯ村住處而外
      出同住；再改稱：我沒有印象Ａ女在被告被關之前，沒有
      跟我、女友同住，而跟我妹妹、甲男同住云云（見原審卷
      第178頁背面至第179頁正面），係證述Ａ女未與被告、Ｂ
      女搬離上開莿桐住處而外出同住，其證詞一再反覆。又證
      人Ａ女之父(即乙男)就被告於95年01月20日入監前，何時
      將車牌號碼7W－5433號自用小貨車交付其使用一節，於原
      審審理時先證稱：我不知道甲○○（甲男）何時通緝跑路
      ，是後來甲○○（甲男）被關，我幫我妹妹Ｂ女工作，我
      才開始開那部貨車，他被關之前，車子都是甲○○（甲男
      ）在使用，我出門有坐過，但都不是我開的，因為他的貨
      車我不會開云云（見原審卷第173頁正面至第174頁正面、
      第175頁正面、第178頁正面）；後改稱：甲○○（甲男）
      在被通緝前就有教我如何開那部自小貨車，大概是他被抓
      到前1、2個月，我剛才沒有想到通緝這段時間，才說是甲
      ○○（甲男）被關之後才開始開那部小貨車云云（見原審
      卷第184頁背面至第185頁正面），證詞前後明顯歧異。觀
      諸證人Ａ女之父(即乙男)雖係被害人Ａ女之父親，然其與
      被告當時之同居人Ｂ女係兄妹，且其於原審審理時自承Ｂ
      女有幫忙照顧女兒Ａ女約二年，其於被告入監時亦曾幫忙
      Ｂ女從事挖蚯蚓工作等語（見原審卷第173頁正面、第174
      頁背面），再參以卷附Ａ女所就讀之國民中學輔導紀錄（
      Ｄ女所製作）記載「96年3月30日8時30分左右案父（指乙
      男）來電要找導師及特教老師詢問個案的去處，告知二位
      老師目前不在辦公室。案父非常生氣表示學校為何沒有事
      先通知家長就讓孩子給乙○帶走，而且今天孩子未到校也
      沒有通知家長，本來孩子發生這種事，他們原本可以私了
      ，現在進入司法程序，讓他們很難處理，他一定要查出是
      哪位老師通報社會局的，如果學校無法給他滿意的答案，
      他要找記者及民意代表到校理論。……」（見警卷密封袋
      ），證人Ａ女之父(即乙男)明顯表示不願意進入司法程序
      ，且其證詞前後復有諸多反覆、歧異之處，尤其，證人Ａ
      女之父(即乙男)就Ａ女於被告95年1月20日入監前，是否
      有與被告、Ｂ女搬離莿桐鄉ＯＯ村住處而同住在外一節，
      竟就單純問題有多種說法，並一再更改證詞，與常情有違
      ，顯見其改稱Ａ女於95年01 月20日被告入監服刑前，並
      未與被告、Ｂ女外出同住，且被告於入監服刑前有將車牌
      號碼7W-543 3號自用小貨車交其使用，及被告不曾單獨與
      Ａ女外出云云，應係為附和被告之供述及證人Ｂ女之證述
      ，以幫助被告脫罪甚明，此部分證詞自不足採信。
    (3)證人邱重欽於原審審理時固證稱：我跟甲○○（甲男）是
      姨表兄弟，住同庄隔壁而已，距離甲○○（甲男）住處（
      指莿桐鄉ＯＯ村住處)將近100公尺，平常我沒有看過甲○
      ○（甲男）載Ａ女出去，我知道甲○○（甲男）有二部車
      ，Ａ女的父親(即乙男)在甲○○（甲男）被通緝前就到那
      邊住，甲○○（甲男）於通緝的期間開那部轎車出去，只
      有他沒有住家裡，Ａ女之父(即乙男)、Ｂ女、Ａ女有住家
      裡，我有看到Ａ女之父(即乙男)開那部自小貨車出去，他
      接手甲○○（甲男）的工作，我在甲○○（甲男）通緝前
      ，也有看過Ａ女之父(即乙男)駕駛那部貨車出去等語( 見
      原審卷第180頁正面至第183頁正面、第184頁正面)，惟其
      於原審審理時自承：我本身並未跟甲○○（甲男）住在一
      起，2人住處約有100公尺的距離，所以甲○○（甲男）何
      時出門與誰出門，我也不一定每次都有看到等語（見原審
      卷第184頁正反面)，顯見證人邱重欽住處與莿桐鄉ＯＯ村
      即被告、Ｂ女、Ａ女、Ａ女之父(即乙男)住處距離約100
      公尺，並非緊鄰，衡情證人邱重欽自不可能精準瞭解被告
      、Ｂ女、Ａ女、Ａ女之父(即乙男)每日之確切活動，此由
      其上開所證與證人Ｂ女、Ａ女之父(即乙男)均證述被告於
      通緝期間係與Ｂ女搬離莿桐鄉ＯＯ村住處一節明顯不符，
      亦可得知。故證人邱重欽上開所證述仍不足為被告有利之
      認定。
    (4)又被害人Ａ女於93年至95年間與被告同住期間當時係就讀
      國小五、六年級之學生，此為被告甲○○所知悉之事實，
      則被告顯然明知Ａ女當時係未滿14歲之幼女。
  (八)綜上所述，被告空言否認有對Ａ女為強制性交之犯行，所辯
    顯係飾卸之詞，不足採信，本件事證已臻明確，被告有加重
    強制性交犯行堪予認定，自應依法論科。
二、論罪科刑部分：
  (一)按行為後法律有變更者，適用行為時之法律，但行為後之法
    律有利於行為人者，適用最有利於行為人之法律，刑法第2
    條第1項定有明文。此條規定係規範行為後法律變更所生新
    舊法律比較適用之準據法，本身尚無新舊法比較之問題，於
    新法施行後，應一律適用新法第2條第1項之規定，為「從舊
    從輕」之比較。又新舊刑法關於刑之規定，雖同採從輕主義
    ，惟比較時仍應就罪刑有關共犯、未遂犯、想像競合犯、牽
    連犯、連續犯、結合犯，以及累犯加重、自首減輕暨其他法
    定加減原因（如身分加減）與加減比例等一切情形，綜其全
    部罪刑之結果而為比較（最高法院95年第8次刑事庭會議決
    議參照）。次按刑法第2條第1項所稱「適用」，係指完整性
    之適用，與「準用」係依其性質而為選擇性之應用者不同，
    是比較新舊法適用法律時，應就罪刑有關之一切情形，比較
    其全部之結果而為整體之適用，不能割裂而分別適用新舊法
    律（最高法院88年臺非字第31號判決要旨參照）。本件發生
    時間在刑法修正施行日95年7月1日以前，涉及新舊刑法比較
    及法律之適用，詳如附表所示，以適用修正後之相關刑罰法
    律，對被告較為有利。
  (二)按家庭暴力者，謂家庭成員間實施身體或精神上不法侵害之
    行為；又家庭暴力罪者，謂家庭成員間故意實施家庭暴力行
    為而成立其他法律所規定之犯罪，家庭暴力防治法第2 條第
    1項、第2項分別定有明文。查被害人Ａ女隨其姑姑Ｂ女與被
    告甲○○（甲男）同居，有同居之家長、家屬關係，核屬家
    庭暴力防治法第3條第2款之家庭成員關係，而被告甲○○（
    甲男）對被害人Ａ女為上開犯罪事實所示之強制性交行為，
    已屬家庭成員間實施身體上不法侵害之行為，即為家庭暴力
    防治法第2條第2項規定之家庭暴力罪，且構成刑法上之妨害
    性自主罪，惟因家庭暴力防治法之上開規定並無罰則之規定
    ，是以應僅依刑法妨害性自主罪之規定予以論罪科刑。
  (三)查Ａ女係82年10月19日出生，有前開真實姓名對照表一紙在
    卷可稽，其於上開犯罪事實所示之時間，係未滿14歲之幼女
    。是被告甲○○（甲男）於上開時、地，違反Ａ女之意願，
    對未滿14歲Ａ女為性交行為一次，核係犯修正後刑法第222
    條第1項第2款之加重強制性交罪。
  (四)按強制猥褻與強制性交，係不同之犯罪行為，行為人若以強
    制性交之犯意，對被害人實施性侵害，先為強制猥褻，繼而
    為強制性交，其中強制猥褻行為係強制性交之前置行為，不
    容割裂為二罪之評價，則強制猥褻之階段行為自應為強制性
    交行為所吸收（最高法院92年度臺上字第2964號判決可資參
    照）。次按刑法上之強制猥褻罪與強制性交罪，其犯罪之構
    成要件，及法律之適用雖各有差異，然猥褻與性交，僅其實
    行犯罪行為之程度輕重不同，具有階段性之先後過程而已。
    若行為人所實行之數犯罪行為中，有合致於強制猥褻之行為
    ，亦有該當於強制性交之要件，抑或兼而有之者，各該當犯
    罪行為應如何評價，當視其犯意究竟係出於強制猥褻或強制
    性交而分別以論。查被告自始主觀上即萌生強制性交之犯意
    ，雖客觀上先為撫摸Ａ女胸部之猥褻行為，然其既係本於性
    交之犯意而為，並非於性交行為外另起強制猥褻之犯意，故
    被告強制猥褻為強制性交之階段行為，自應為強制性交行為
    所吸收，附此敘明。
  (五)被告甲○○（甲男）所犯上開對於未滿14歲女子為加重強制
    性交罪，已就被害人係未滿14歲女子定有處罰規定，依兒童
    及少年福利法第70條第1項但書規定，自不另為加重其刑之
    諭知。
  (六)被告有如前開事實欄所載之前科紀錄，於91年8 月31日縮短
    刑期執行完畢，有臺灣高等法院被告前案紀錄表1 份在卷可
    稽，被告受徒刑之執行完畢後，5年以內故意再犯本件有期
    徒刑以上之罪，為累犯，應依刑法第47條第1項規定加重其
    刑。
  (七)因而原審就此部分適用刑法第2條第1項但書、修正後刑法第
    222條第1項第2款、第47條第1項之規定，並審酌被告甲○○
    （甲男）身為Ａ女之姑姑Ｂ女之同居人，不知協助Ｂ女扶助
    、照顧年幼之Ａ女，竟為滿足一己私慾，而對Ａ女為強制性
    交行為得逞，已對Ａ女之身心健康與人格發展造成難以抹滅
    之傷害與陰影，犯罪情節重大，且犯後迄今仍否認犯行，態
    度不佳，暨其生活智識、犯罪動機、目的、手段、所生危害
    等一切情狀，量處有期徒刑九年，以示懲儆。又說明被告所
    犯修正後刑法第222條第1項第2款之加重強制性交罪，犯罪
    時間雖在96年4月24日以前，然本院所量處之刑均已逾1年6
    月，依中華民國96年罪犯減刑條例第3條第1項第15款規定，
    自不得予以減刑。又敘明被告對Ａ女為上開加重強制性交犯
    行，因犯罪時間在刑法修正生效前，原審將被告送請長庚紀
    念醫院嘉義分院精神科鑑定其精神狀況結果，認為被告智力
    屬邊緣性智能（即其智力介於正常人與智障者之間），其無
    精神病史，目前亦無精神病症，無酒精濫用但有濫用藥物史
    ，無暴力傾向，無性犯罪前科，無性異常或性變態，無戀童
    傾向，評估其再犯率低，故其所涉及之妨害性自主案件，無
    令入相當處所施以治療之必要，有該院98年12月9日（98）
    長庚院嘉字第0111號函在卷可稽（見原審卷第192頁至第196
    頁），是此部分即無依據修正前刑法第91條之1第1項命強制
    治療之必要，併為敘明等情。本院經核其認事用法，均無不
    當，量刑亦稱妥適。被告就此部分上訴意旨，猶執前詞，否
    認犯罪，為無理由，應予駁回。
參、無罪部分：
一、公訴意旨另以：被告甲男利用Ａ女寄居甲男住處之機會，竟
    興對Ａ女強制性交之犯意，分別於95年10月16日後數日在雲
    林縣西螺大橋堤岸附近（下稱第2次性侵害）、於96年1月12
    日晚間在斗南鎮某工寮內（下稱第3次性侵害）及於96年1月
    18日在二崙鄉新虎尾溪二崙湳仔工作站北岸堤防旁（下稱第
    4次性侵害），均違反Ａ女之意願，在車牌號碼7W-5433號自
    用小貨車車上，以其陰莖插入Ａ女陰道之方式對Ａ女強制性
    交得逞各1次，因認被告此部分均另涉犯刑法第222條第1項
    第2款之加重強制性交罪嫌云云。
二、按犯罪事實應依證據認定之，無證據不得認定犯罪事實；又
    不能證明被告犯罪者，應諭知無罪之判決，刑事訴訟法第15
    4條第2項、第301條第1項分別定有明文。次按事實之認定，
    應憑證據，如未能發現相當證據，或證據不足以證明，自不
    能以推測或擬制之方法，以為裁判基礎；且認定不利被告之
    事實，須依積極證據，苟積極證據不足為不利於被告事實之
    認定時，即應為有利於被告之認定，更不必有何有利之證據
    （最高法院30年上字第816號、40年臺上字第86號判例參照
    ）。且刑事訴訟上證明之資料，無論其為直接或間接證據，
    均須達於通常一般之人均不致有所懷疑，而得確信其為真實
    之程度，始得據為有罪之認定，若其關於被告是否犯罪之證
    明未能達此程度，而有合理懷疑之存在，致使無從形成有罪
    之確信，根據「罪證有疑，利於被告」之證據法則，即不得
    遽為不利被告之認定，亦有最高法院76年度臺上字第4986號
    判例可稽。又按告訴人之告訴，係以使被告受刑事追訴為目
    的，是其指訴是否與事實相符，仍應調查其他證據，以資審
    認、被害人之陳述如無瑕疵，且就其他方面調查又與事實相
    符，固得採為科刑之基礎，倘其陳述尚有瑕疵，則在未究明
    前，遽採為論罪科刑之根據，即難認為適法，最高法院52年
    臺上字第1300號、61年臺上字第3099號分別著有判例可資參
    照；即必被害人所述被害情形，無瑕疵可指，且就其他方面
    調查，又與事實相符，始足據為有罪判決之基礎。再按刑事
    訴訟法第161條第1項規定：檢察官就被告犯罪事實，應負舉
    證責任，並指出證明之方法。因此，檢察官對於起訴之犯罪
    事實，應負提出證據及說服之實質舉證責任。倘其所提出之
    證據，不足為被告有罪之積極證明，或其闡明之證明方法，
    無從說服法官以形成被告有罪之心證，基於無罪推定之原則
    ，自應為被告無罪判決之諭知，最高法院92年度臺上字第
    128號著有判例可參。
三、本件檢察官認被告甲○○(甲男）就此部分涉有犯刑法第222
    條第1項第2款之加重強制性交罪嫌，無非係以：證人Ｃ女
    、Ｄ女及被害人Ａ女之證述，被害人Ａ女所就讀之國民中
    學學生輔導紀錄，財團法人長庚紀念醫院嘉義分院精神鑑
    定報告書，財團法人天主教若瑟醫院受理疑似性侵害事件
    驗傷診斷書，被害人Ａ女指認現場之照片，車牌號碼7W
    －5433號自用小貨車車籍資料，被告矯正檢表等證據，為
    其主要論據。惟訊據被告堅詞否認有前揭公訴意旨所指此部
    分之犯行，於警詢辯稱：我沒有對Ａ女性侵害，我很少載她
    出門過，如果有的話是與太太（指Ｂ女）及兒子全家一起出
    門等語（見警卷第3頁至第4頁）；於檢察官偵訊時辯稱：我
    沒有跟Ａ女發生性行為，我不曾單獨與她出去過，她的姑姑
    跟我小孩都會跟著，Ａ女常下課就找不到人，我有時候罵她
    ，她就會打我的小孩，她說話不實在等語（見偵卷第36頁正
    面至第37頁正面）；於原審審理時辯稱：我96年10月16日出
    獄時，Ａ女就想跟她父親回去，他父親不帶她回去，她想說
    是我跟太太（指Ｂ女）不讓她跟她父親回去，她父親回去以
    後，她抱我當時不滿1歲的女兒，結果不小心讓她跌下去，
    我打她二個巴掌，所以對我們有怨恨，我每次都是跟我太太
    及3個小孩一起出去，我沒有單獨載她出去，我沒有對她強
    制性交等語（見原審卷第34頁正反面）。於本院審理時則辯
    稱：我沒有性侵被害人，我是冤枉的等語。
四、查被告自始否認有上開三次加重強制性交之犯行。而證人即
    被害人Ａ女就此部分之指訴顯有下列重大瑕疵，而不足採信
    ，茲詳述如下：
  (一)關於公訴意旨所指第二次性侵害之犯罪事實（即被告於95年
    10月16日後數日，在雲林縣西螺大橋堤岸附近，在車牌號碼
    7W-5433號自用小貨車車上，對Ａ女強制性交得逞1次）：
    (1)證人Ａ女於檢察官偵訊時證稱：姑丈第二次對我性侵害是
      在他被關出來沒幾天，那時候與姑姑Ｂ女、姑丈住在西螺
      ，不記得那次是星期幾，姑丈帶我出門，然後在車上跟我
      說叫我不要跟誰在一起，我還跟誰在一起，說要修理我，
      他講的就是Ｃ女，他就把車開到西螺大橋堤岸旁，他就說
      我做事都漏東漏西，要我講心事，後來又叫我幫他按摩，
      叫我按大力一點，後來叫我把腳抬起來，他說要按大力一
      點，然後就按我的腳，按沒多久就叫我把褲子脫掉，我說
      不用，他就硬把我的褲子脫掉，叫我躺在座椅上，手有伸
      進我上衣裡面直接摸到我胸部，並用他的嘴親我的胸部，
      後來姑丈也有脫掉他的褲子，並將他的陰莖插入我的陰道
      內，過程中我有推他，但沒辦法推開，我沒有喊救命，因
      為那附近也沒有人，喊救命也沒有用，這一次姑丈對我做
      這種事之後，我的下體有流出黏黏的汁很噁心，這一次做
      完後在車上有給我一百元，那個地方除了可以看到橋以外
      旁邊都黑漆漆的，有車經過，所以我知道旁邊有一條路，
      車經過時我有跟姑丈說有人來了，意思是希望姑丈不要繼
      續了，他就說沒關係，還是一直做等語(見他卷第4頁至第
      5頁）。
    (2)證人Ａ女於原審審理時證稱：姑丈甲○○（甲男）第二次
      對我性侵害，是在我國中一年級上學期，那時我是跟姑丈
      Ｂ女、姑姑、父親、阿姨住在一起，姑丈晚上叫我陪他去
      養蟲的地方，途中姑丈有在彎過去的一間店買手套及保險
      套，手套是蟲要搬的時候用的，他在養蟲的地方車上有摸
      我的後背，他有脫我褲子，把我上衣掀開摸我胸部，我姑
      丈有碰觸我的下面性器官，我有推他，我就跟他說我不要
      ，那邊很偏僻，姑丈有把保險套打開用，弄到他性器官那
      邊，然後把他的性器官放到我的性器官裡面，這次是在車
      內駕駛座右邊的地方，我不記得姑丈事後有無拿什麼東西
      給我，姑丈在西螺大橋附近對我性侵害是第四次，是在放
      寒假之後等語（見原審卷第82頁正面至第86頁背面、第93
      頁正面、第95頁背面至第96頁正反面、第98頁正面至第99
      頁正面、第100頁背面至第102頁正面、第105頁背面、第
      109頁正面、第110頁正反面）。
    (3)稽之證人Ａ女就遭被告第二次性侵害之地點及該次陪同被
      告外出之事由，先於檢察官偵訊時證稱被告在前往西螺大
      橋堤岸旁之途中，指摘其與Ｃ女交友及做事漏東漏西一事
      ，並在西螺大橋堤岸旁對其強制性交等語，然於原審審理
      時改稱係陪同被告前往養蟲地點，並在該處對其強制性交
      等語，前後指證明顯不一。又證人Ａ女於原審審理時固有
      指證在西螺大橋附近，亦有遭被告性侵害，惟就該次性侵
      害之時間，於檢察官偵訊時指稱係被告服刑出監沒幾日（
      按被告於95年01月20日入監，於95年10月16日出監，有臺
      灣高等法院被告前案紀錄表一份在卷可按）等語，係指95
      年10月16日以後之同月某日；然於原審審理時卻改稱係國
      中一年級放完寒假之後等語，係指96年02月間寒假放完之
      後，前後所指日期差距達四個月，已有重大岐異。則被告
      於公訴意旨所指第二次性侵害之時、地，究有無對被害人
      Ａ女為強制性交之行為，即有可疑。
  (二)關於公訴意旨所指第三次性侵害之犯罪事實（即被告於96年
    1月12日晚間，在斗南鎮某工寮內，在車牌號碼7W-5433號自
    用小貨車車上，對Ａ女強制性交得逞一次）：
    (1)證人Ａ女於檢察官偵訊時證稱：第三次被姑丈性侵的地點
      在姑丈現在養蟲的地方，時間為星期五的晚上，我原本不
      知道是幾月幾號，但我知道第四次的時間是月考的第二天
      ，而第三次是第四次的前一個星期的星期五晚上，那天晚
      上莿桐有夜市，所以我在輔導紀錄裡面會記載是01月12號
      ，那天放學回到西螺住的地方，大概晚上6、7點時姑姑、
      姑丈及一位朋友也回來，姑姑那天有煮飯，我飯還沒吃完
      ，姑姑就要我陪姑丈到斗南養蟲的地方，我有說不要，我
      說那邊的東西很重，我都搬不動，姑姑就說他們很累，要
      我一定要陪姑丈去，我要求姑丈的兒子一起去，姑丈說不
      行，姑姑也有罵我，後來只有我一個人上姑丈的車，途中
      姑丈有買一包白色的手套，還有買一盒保險套，買完後姑
      丈就載我去養蟲的地方，到了以後還沒下車，我有戴起手
      套，想要把工作趕緊做完，姑丈就說不用那麼急著做，在
      車上姑丈有要我跟他換位子，然後我到駕駛座他換到乘客
      座，要我躺下來，他就要我上衣翻起來，我沒有照做，他
      就把我的衣服翻起來，也把我的褲子脫下來，用他的手摸
      我的胸部，並用他的嘴親我的胸部，也有用陰莖插入我的
      陰道內，當時我有說不要，我想要趕快回家。這一次姑丈
      在脫掉他的褲子之後有帶保險套，過程中也都戴著，第三
      次性侵結束之後有幫忙處理養蟲的事情，這一次在車上他
      有給我一百元，還有說這一次之後不會再有下一次了，性
      侵之前姑丈有說看我有缺什麼東西，等一下要帶我去夜市
      買，性侵結束之後沒有去莿桐夜市○○○○○路，明天再
      帶我去斗南夜市買東西，第二天阿姨帶我去田中，也就沒
      有去斗南夜市等語（見他卷第5頁至第6頁）。
    (2)證人Ａ女於原審審理時證稱：姑丈第三次性侵害我的時間
      好像剛要放寒假的時候，算是中午，就是放學後他去接我
      回去家裡，那天就讀半天，好像考完試沒多久就放假，有
      時段考會上半天，本來要跟姑姑全家一起去挖蚯蚓，可是
      盒子沒有洗乾淨，所以姑姑就沒有去，留下來洗東西，這
      次也是有使用保險套，也是在駕駛座右邊的地方，他強姦
      我的時候，我是被壓在下面，那個地方旁邊都是田，莿桐
      夜市好像是星期五晚上，我不記得被告對我性侵害時間有
      沒有在星期五晚上的時候，我沒有去記時間，另外姑丈在
      養蟲的地方對我性侵害是第二次，他都是在駕駛座旁邊的
      位置對我性侵害，我沒有在駕駛座那個位置被性侵害過等
      語（見原審卷第84頁正面、第100頁背面、第101頁背面至
      第102頁背面、第104頁正反面、第105頁背面至第106頁正
      面、第109頁正面）。
    (3)稽之證人Ａ女就遭被告第三次性侵害之時間、地點及該次
      陪同被告外出之事由，先於檢察官偵訊時證稱係姑姑Ｂ女
      於星期五晚間6、7時許，以自己很累為由，要求其陪同被
      告至雲林縣斗南鎮養蟲地點工作，並在該養蟲地點遭被告
      對其強制性交等語，然於原審審理時改稱係被告於中午至
      學校接其放學後，陪同被告至外挖蚯蚓，姑姑Ｂ女則以要
      洗盒子為由未外出，並在某不詳產業道路遭被告對其強制
      性交等語，前後所述有重大岐異。又證人Ａ女於原審審理
      時固有指證在養蟲地點遭被告性侵害，惟就該次性侵害之
      過程，於檢察官偵訊時指稱係在車內駕駛座遭被告強制性
      交得逞等語，然於原審審理時卻改稱係在車內駕駛座右側
      遭被告強制性交得逞等語，前後所指亦明顯不同。則被告
      於公訴意旨所指第三次性侵害之時、地，究有無對被害人
      Ａ女為強制性交之行為，已有疑義。
  (三)關於公訴意旨所指第四次性侵害之犯罪事實（即被告於96年
    01月18日，在二崙鄉新虎尾溪二崙湳仔工作站北岸堤防旁，
    對Ａ女強制性交得逞一次）：
    (1)證人Ａ女於檢察官偵訊時證稱：姑丈對我第四次性侵害是
      月考的第二天，第三次性侵害是第四次的前一個星期的星
      期五晚上，那天晚上莿桐有夜市，所以我在輔導記錄裡面
      會記載是01月12日，第四次那天是考半天，下午就沒有課
      了，因為早上有下雨，我就沒有騎腳踏車上學，他們早上
      上班前載我去上學，中午姑丈就自己一個人開貨車來載我
      回西螺的住處，當時姑丈的家人都在，他在家裡有準備一
      些挖蚯蚓的東西，挖蚯蚓這件事情本來就是全家人一起做
      的事（表弟表妹雖然很小不會挖蚯蚓，但也會一起去，讓
      大人照顧的到），但這一次姑丈叫姑姑他們不要去，我要
      表弟陪我去，姑丈就說不行，要表弟留下來顧小表妹，這
      樣的情況下我有表示我不想去，姑姑就說我又在擺架子了
      ，所以我只好再跟姑丈出門，後來姑丈就帶我去三塊厝附
      近挖蚯蚓，挖沒多久下雨，姑丈就載我繞一下，後來到第
      四次性侵害的地方，那個地方我有帶警察去看，就是新虎
      尾溪二崙湳仔工作站北岸堤防內照片及現場路線圖，當時
      大概是在下午2、3點，姑丈說要我幫他按摩，我說不是要
      去挖蚯蚓，雨停了怎麼不去挖蚯蚓，他說還有一點雨，等
      雨停了再去挖，後來他把腳抬起來要我幫他按摩，我幫他
      按小腿跟大腿，然後他就要我一直往上按（Ａ女比姿勢接
      近鼠蹊部），還說不按的話以後日子會不好過，按的話日
      子會比較好過，我有說過不要，他說真的不要喔，我只好
      照他的意思按摩他的腿，他說太小力，換他按我的腿給我
      看，我有說不要，他說我的褲子太厚了，就把我的褲子脫
      掉，也把我的上衣翻起來，也是跟以前一樣有用手摸、用
      嘴親我的胸部，他有戴上保險套，他有用陰莖插入我的陰
      道裡，這一次姑丈在車上對我性侵之前，他有問我要不要
      二百塊，做完之後他給我一百塊，說以後會給我二百等語
      （見他卷第6頁正面至第7頁正面）。
    (2)證人Ａ女於原審審理時先證稱：姑丈甲○○（甲男）第四
      次對我性侵害是晚上帶我到西螺大橋的附近，姑丈就是假
      借要帶我出去算帳，那個地方看得到西螺大橋，有燈光，
      不是很遠也不是很近，這次我在過程中就害怕，但也是跟
      姑丈出去，這次是在車內駕駛座右邊的地方，我的褲子有
      被脫掉，但剛好生理期來，我有跟姑丈說那個來不要，他
      說沒關係，他叫我躺下去，他就脫褲子，之後他有做什麼
      事我不是很記得，很少有車子會經過那附近，有車子經過
      時，我想要快點離開，過程中我少反抗，之後我沒有印象
      姑丈有拿什麼東西給我，我記得距離第三次好像沒有幾個
      月，第三次是開始放假，第四次好像離很久，因放假時候
      ，我就一直叫我阿姨來載我回去彰化縣田中鎮，說我不想
      待這邊，後來阿姨有載我回去田中，整個寒假都是住在田
      中，第四次是我從田中回去後才發生的，二次相隔有一個
      月等語（見原審卷第84頁正面、第87頁正面至第88頁背面
      、第98頁正面、第99頁正面）；復改稱：姑丈這次也是有
      把性器官放到我的性器官裡面去，那時我是住在姑丈西螺
      住的地方，那天我有去上學，姑丈在門口找我出去算帳，
      是針對我等語（見原審卷第10 2頁背面、第103頁背面至
      第105頁正面）；又改稱：偵訊筆錄說96年1月18日當天月
      考被姑丈性侵害，應該是吧，時間過太久，我不是很清楚
      ，那個地方好像一個橋的樣子，也有階梯，上面下午人家
      可以去散步的地方，我不清楚這一次有沒有使用保險套，
      他有說什麼原因要找我算帳，可是我忘記了等語（見原審
      卷第105頁背面、第106頁正反面、第109頁正面)；再改稱
      ：我記得第三次被姑丈性侵害是在寒假前，後來我就打給
      阿姨叫她來載我，開始放假有回田中，第四次性侵害是寒
      假後，是在西螺大橋附近等語（見原審卷第109頁正面）
      。
    (3)稽之證人Ａ女就遭被告甲○○（甲男）第四次性侵害之時
      間，先於檢察官偵訊時證稱係96年01月12日以後一個星期
      之某日下午遭被告第四次性侵害等語；後於原審審理時先
      改稱：96年02月放完寒假後之某日晚間遭被告第四次性侵
      害等語，復改稱：應該是檢察官偵訊時所講的日期遭被告
      第四次性侵害等語，再改稱：是放寒假後之某日晚間遭被
      告第四次性侵害等語，指證前後反覆。又證人Ａ女就被告
      第四次性侵害之地點及陪同被告外出之事由，先於檢察官
      偵訊時證稱係陪同被告外出挖蚯蚓，性侵害地點在雲林縣
      二崙鄉新虎尾溪二崙湳仔工作站北岸堤防旁等語；後於原
      審審理時改稱被告以算帳為由帶其外出，性侵害地點在西
      螺大橋附近等語，前後證述明顯岐異。再證人Ａ女就被告
      第四次性侵害有無得逞一節，先於檢察官偵訊時指稱有遭
      被告以生殖器插入陰道等語；後於原審審理時先稱剛好生
      理期有來，但被告有脫掉其褲子，不記得被告有對其作何
      事等語，再改稱有遭被告以生殖器插入陰道等語，證述亦
      一再反覆。則被告於公訴意旨所指第四次性侵害之時、地
      ，究有無對被害人Ａ女為強制性交之行為，亦屬可疑。
  (四)證人即Ａ女就讀國中之輔導老師Ｄ女於原審審理時雖證稱：
    Ａ女有跟我說姑丈一共對她性侵四次，第二次她很像講說時
    間她不記得，她只記得好像是在就西螺大橋堤防旁邊，第三
    次她說在她們養蟲斗南高速公路旁邊，第四次就是月考下午
    那次，她說是在三塊厝發生的等語（見原審卷第13 4頁背面
    至第135頁背面)；證人Ｃ女於檢察官偵訊時亦證稱：Ａ女有
    跟我說她姑丈對她毛手毛腳的事，她有說在她姑丈跟姑姑工
    作的地方被性侵害，我記得96年01月上旬是她最後一次跟我
    說等語（見他卷第26頁正面至第27頁），惟證人Ｄ女、Ｃ女
    於均係以聞自被害人Ａ女在審判外之陳述作為轉述內容，並
    未親眼目睹被害人Ａ女所指第二次至第四次性侵害過程，而
    被害人Ａ女之指證復有上開重大瑕疵、岐異可指，憑信性不
    高，是尚難僅憑證人Ｄ女、Ｃ女之證述，遽為被告不利之認
    定。
  (五)本案經財團法人天主教若瑟醫院於96年4 月4 日對被害人Ａ
    女進行檢驗後，雖發現被害人Ａ女陰部處女膜確有陳舊性裂
    傷，有該院受理疑似性侵害事件驗傷診斷書1 紙在卷可稽（
    見警卷密封袋）。又經原審囑託財團法人長庚紀念醫院嘉義
    分院對被害人Ａ女進行精神鑑定結果，固認被害人Ａ女有明
    顯的心理創傷反應，達「創傷後壓力疾患」（即一般俗稱之
    「心理創傷症候群」）程度，亦有上開該院精神鑑定報告書
    在卷可按。然被告於94年9月間起至95年1月18日以前即Ａ女
    就讀國小六年級上學期之某星期六晚間，在雲林縣某產業道
    路，確有違反Ａ女之意願，撫摸Ａ女胸部，並以生殖器插入
    Ａ女陰道，而對Ａ女為強制性交得逞一次，業經本院認定如
    上，是Ａ女因該次性侵害事件在陰部處女膜檢出陳舊性裂傷
    ，及產生「創傷後壓力疾患」，本屬事理之常，尚難僅憑上
    開驗傷診斷書及精神鑑定報告書，遽認被告於公訴意旨所指
    之此部分第二次至第四次性侵害時、地，分別有對被害人Ａ
    女為強制性交犯行。
  (六)綜上所述，被告自始否認有上開公訴意旨所指之此部分第二
    次至第四次強制性交犯行，且證人Ａ女指述復有上開重大歧
    異可指，復查無其他積極確切之證據，足以證明被告有此部
    分之犯罪事實，即令被告不能為有利之反證，亦不能僅憑證
    人Ａ女上開重大瑕詞之指述，遽為被告有涉犯公訴意旨所指
    此部分三次加重強制性交罪之認定，因而原審揆諸前揭規定
    及判例意旨，以不能證明被告有此部分之犯罪，諭知被告此
    部分無罪，核無不合。檢察官上訴意旨指摘原判決就此部分
    採證不當云云，為無理由，亦應予駁回。
據上論結，應依刑事訴訟法第三百六十八條，判決如主文。
本案經檢察官李傳來到庭執行職務。
中    華    民    國    99    年    6     月    29    日
                  刑事第七庭    審判長法  官  李文福
                                      法  官  陳顯榮
                                      法  官  顏基典
以上正本證明與原本無異。
如不服本判決應於收受送達後10日內向本院提出上訴書狀，其未
敘述上訴理由者，並得於提起上訴後10日內向本院補提理由書（
均須按他造當事人之人數附繕本）「切勿逕送上級法院」。
                                      書記官  呂嘉文
中    華    民    國    99    年    6     月    29    日
【附錄】本判決論罪科刑法條：
附錄本案論罪所犯法條：
修正後刑法第222條：
犯前條之罪而有下列情形之一者，處 7 年以上有期徒刑：
  一、2人以上共同犯之者。
  二、對未滿14歲之男女犯之者。
  三、對精神、身體障礙或其他心智缺陷之人犯之者。
  四、以藥劑犯之者。
  五、對被害人施以凌虐者。
  六、利用駕駛供公眾或不特定人運輸之交通工具之機會犯之者。
  七、侵入住宅或有人居住之建築物、船艦或隱匿其內犯之者。
  八、攜帶兇器犯之者。
前項之未遂犯罰之。
 
附表：
┌────────┬────────┬────────┬─────────┐
│法        條    │修正前規定      │修正後規定      │新舊法之適用      │
├────────┼────────┼────────┼─────────┤
│刑法第222條第1項│犯前條之罪而有左│犯前條之罪而有下│(一)適用新法。      │
│第2 款          │列情形之一者，處│列情形之一者，處│(二)刑法第222 條第1 │
│                │無期徒刑或7 年以│7 年以上有期徒刑│  項第2 款關於強制│
│                │上有期徒刑：    │：              │  性交罪之加重要件│
│                │二、對14歲以下之│二、對未滿14歲之│  ，已從「對14歲以│
│                │    男女犯之者。│    男女犯之者。│  下之男女犯之者」│
│                │                │                │  ，修正為「對未滿│
│                │                │                │  14歲之男女犯之者│
│                │                │                │  」，參照刑法第10│
│                │                │                │  條第1 項規定「稱│
│                │                │                │  以上、以下、以內│
│                │                │                │  者，俱連本數或本│
│                │                │                │  刑計算」，可見新│
│                │                │                │  舊法對於被害人年│
│                │                │                │  齡範圍之規定未盡│
│                │                │                │  相同。又修正前犯│
│                │                │                │  該條之罪，法定刑│
│                │                │                │  為「無期徒刑或7 │
│                │                │                │  年以上有期徒刑」│
│                │                │                │  ，但修正後該條之│
│                │                │                │  法定刑已變更為「│
│                │                │                │  7年以上有期徒刑 │
│                │                │                │  」，即不得宣告無│
│                │                │                │  期徒刑，二相比較│
│                │                │                │  ，就被告所犯加重│
│                │                │                │  強制性交部分，修│
│                │                │                │  正後新法顯然有利│
│                │                │                │  於被告，依刑法第│
│                │                │                │  2 條第1 項但書規│
│                │                │                │  定，應適用裁判時│
│                │                │                │  法即現行法第222 │
│                │                │                │  條第1 項第2款規 │
│                │                │                │  定。            │
├────────┼────────┼────────┼─────────┤
│刑法第10條第5 項│稱性交者，謂左列│稱性交者，謂非基│被告於本案以生殖器│
│性交之定義      │性侵入行為。一、│於正當目的所為之│插入Ａ女陰道內之行│
│                │以性器進入他人之│下列性侵入行為。│為，無論依修正前或│
│                │性器、肛門或口腔│一、以性器進入他│修正後之規定均構成│
│                │之行為。二、以性│人之性器、肛門或│性交之定義，即無有│
│                │器以外之其他身體│口腔，或使之接合│利或不利之情形，無│
│                │部位或器物進入他│之行為。二、以性│庸為新舊法之比較（│
│                │人之性器、肛門。│器以外之其他身體│最高法院97年第2次 │
│                │                │部位或器物進入他│刑事庭決議參照）。│
│                │                │人之性器、肛門，│                  │
│                │                │或使之接合之行為│                  │
│                │                │。              │                  │
├────────┼────────┼────────┼─────────┤
│刑法第47條累犯  │受有期徒刑之執行│受徒刑之執行完畢│新法累犯之規定以故│
│                │完畢，或受無期徒│，或一部之執行而│意再犯者為限，並不│
│                │刑或有期徒刑一部│赦免後，5年以內 │包括過失犯。被告於│
│                │之執行而赦免後，│故意再犯有期徒刑│ 5年內故意再犯本件│
│                │5 年以內再犯有期│以上之罪者，為累│有期徒刑以上之罪，│
│                │徒刑以上之罪者，│犯，加重本刑至二│無論依修正前或修正│
│                │為累犯，加重本刑│分之一。        │後之規定均構成累犯│
│                │至二分之一。    │第98條第2 項關於│，即無有利或不利之│
│                │                │因強制工作而免其│情形，無庸為新舊法│
│                │                │刑之執行者，於受│之比較（最高法院97│
│                │                │強制工作處分之執│年第2 次刑事庭決議│
│                │                │行完畢或一部之執│參照）。          │
│                │                │行而免除後，5 年│                  │
│                │                │以內故意再犯有期│                  │
│                │                │徒刑以上之罪者，│                  │
│                │                │以累犯論。      │                  │
├────────┼────────┼────────┼─────────┤
│刑法第91條之1強 │犯第221 條至第22│犯第221 條至第22│(一)適用舊法。      │
│制治療處分      │7 條、第228 條、│7 條、第228 條、│(二)修正前刑法第91之│
│                │第229 條、第230 │第229 條、第230 │  1係有關妨害性自 │
│                │條、第234 條之罪│條、第234 條、第│  主犯罪之強制治療│
│                │者，於裁判前應經│332 條第2 項第2 │  處分，於裁判前應│
│                │鑑定有無施以治療│款、第334 條第2 │  即先鑑定有無令入│
│                │之必要。有施以治│款、第348 條第2 │  相當處所施以強制│
│                │療之必要者，得令│項第1 款及其特別│  治療之必要，鑑定│
│                │入相當處所，施以│法之罪，而有下列│  結果，倘有必要，│
│                │治療。前項處分於│情形之一者，得令│  即應宣付刑前施以│
│                │刑之執行前為之，│入相當處所，施以│  強制治療處分，直│
│                │其期間至治癒為止│強制治療：      │  至治癒為止，最長│
│                │。但最長不得逾3 │一、徒刑執行期滿│  不得逾3 年，並得│
│                │年。前項治療處分│前，於接受輔導或│  折抵刑期或罰金刑│
│                │之日數，以1 日抵│治療後，經鑑定、│  。本次修正，除將│
│                │有期徒刑或拘役1 │評估，認有再犯之│  適用範圍擴張包含│
│                │日或第42條第4 項│危險者。        │  與妨害性自主有關│
│                │裁判所定之罰金額│二、依其他法律規│  之結合犯外，將原│
│                │數。            │定，於接受身心治│  有刑前之鑑定治療│
│                │                │療或輔導教育後，│  ，修正為「徒刑執│
│                │                │經鑑定、評估，認│  行期滿前，於接受│
│                │                │有再犯之危險者。│  輔導或治療後，經│
│                │                │前項處分期間至其│  鑑定、評估，認有│
│                │                │再犯危險顯著降低│  再犯之危險者」，│
│                │                │為止，執行期間應│  「或依其他法律規│
│                │                │每年鑑定、評估有│  定（如性侵害防治│
│                │                │無停止治療之必要│  法第18條），於接│
│                │                │。              │  受身心治療或輔導│
│                │                │                │  後，經鑑定、評估│
│                │                │                │  ，認有再犯之危險│
│                │                │                │  者」，得令入相當│
│                │                │                │  處所施以強制治療│
│                │                │                │  ，即刑後強制治療│
│                │                │                │  。此一強制治療期│
│                │                │                │  間，修正前雖規定│
│                │                │                │  至治癒為止，但仍│
│                │                │                │  有不得逾3 年之期│
│                │                │                │  間限制，且屬刑前│
│                │                │                │  強制治療，故其日│
│                │                │                │  數得折抵刑期或罰│
│                │                │                │  金刑。惟本次修正│
│                │                │                │  ，就執行此項處分│
│                │                │                │  期間，修正為「至│
│                │                │                │  再犯危險顯著降低│
│                │                │                │  為止，執行期間應│
│                │                │                │  每年鑑定，評估有│
│                │                │                │  無停止治療之必要│
│                │                │                │  」，無如修正前明│
│                │                │                │  定不得逾3 年之限│
│                │                │                │  制。比較結果，顯│
│                │                │                │  然被告行為後刑法│
│                │                │                │  第91條之1 之修正│
│                │                │                │  ，對被告較不利，│
│                │                │                │  自應適用修正前之│
│                │                │                │  刑法第91條之1 之│
│                │                │                │  規定。          │
├────────┴────────┴────────┴─────────┤
│綜合全部罪刑之結果而為比較，以適用修正後刑法第222 條第1 項第2 款加重強制│
│性交罪規定，對被告較為有利，故依修正後刑法第2 條第1 項但書規定，自應一體│
│適用裁判時之新法。又以生殖器侵入被害人陰道內之行為，無論依修正前或修正後│
│之規定均構成性交之定義，即無有利或不利之情形，無庸為新舊法之比較（最高法│
│院97年第2 次刑事庭決議參照）。再被告於5年內故意再犯本件有期徒刑以上之罪 │
│，無論依修正前或修正後之規定均構成累犯，即無有利或不利之情形，自無庸為新│
│、舊法之比較。至強制治療部分，因與罪刑無涉，自無須與前述和罪刑相關之部分│
│為綜合全部結果再為比較，應適用最有利於行為人之法律即被告行為時之舊法。  │
└────────────────────────────────────┘

司法院資訊處製作；財團法人民間司法改革基金會備份。
